【裁判字號】    91,訴,717
【裁判日期】    920806
【裁判案由】    殺人未遂
【裁判全文】
臺灣臺北地方法院刑事判決                          九十一年度訴字第七一七號
    公  訴  人  臺灣臺北地方法院檢察署檢察官
    被      告  丁○○  男  二.
                甲○○  男  二.
    共      同
    選任辯護人  翁方彬律師
右列被告因殺人未遂案件，經檢察官提起公訴（九十一年度偵字第三二六０號），本
院判決如左：
    主  文
丁○○、甲○○共同殺人，未遂，各處有期徒刑陸年。
    事  實
一、甲○○前因違反槍砲彈藥刀械管制條例等案件，於民國九十年六月十四日經臺灣
    高等法院以八十九年上訴字第二九八七號、八十九年上重訴字第三二號刑事判決
    判處有期徒刑二年六月，併科罰金新臺幣（下同）十萬元，罰金如易服勞役，以
    新臺幣九百元即銀元三百元折算一日確定（不構成累犯）。詎甲○○竟不知警惕
    ，與丁○○及五名真實姓名年籍均不詳之成年男子，於九十年十月二十一日中午
    十二時三十分許，在臺北市西門町某泡沫紅茶店受真實姓名年籍不詳綽號「阿文
    」之成年男子教唆，其等均可預見以槍枝重擊人體頭部及以西瓜刀砍殺人體，可
    能造成深部裂傷及截肢導致大量出血而發生死亡之結果，竟共同基於殺人不確定
    故意之犯意聯絡與行為分擔，於同日下午六時許同往臺北市○○街五十二號十二
    樓亮星港式飲茶店，由丁○○持所有人不明長約三、四十公分之西瓜刀一支（未
    扣案）、甲○○持所有人不明之槍枝一支（未扣案，而不能證明為槍砲彈藥刀械
    管制條例所規定不得製造、販賣、運輸、轉讓、出租、出借、持有、寄藏或陳列
    之槍枝）、另三名真實姓名年籍均不詳之成年男子分持所有人不明之槍枝一支及
    所有人不明長約三、四十公分之西瓜刀二支，衝入該址六０一號包廂內，其中一
    名持槍者大喊通通不要動，另二名真實姓名年籍均不詳之成年男子則在包廂門口
    把風，並趁丙○○、乙○○等人吃飯未注意之際，甲○○旋以槍枝重擊丙○○頭
    部數下，丙○○隨即躲入桌下，丁○○及另名真實姓名年籍均不詳之成年男子隨
    即持西瓜刀揮砍丙○○身體、右手、雙腳等處，致丙○○受有(一)全身多處切割傷
    ，併有右脛骨平臺骨折、右髕骨韌帶斷裂、右手肘四條韌帶斷裂、右手指其中小
    指截指至近端、無名指截指至遠端，(二)頭部外傷併頭皮深裂傷；(三)右上肢、雙下
    肢多處深裂傷等傷害，因而大量出血導致血壓下降，經亮星港式飲茶店員工電召
    救護車將丙○○送往臺北市立和平醫院急救，經醫院施以緊急手術包括所有裂傷
    修補、輸血及輸液以維持生命徵象及血壓、右脛骨骨折固定及上石膏、髕骨韌帶
    接合手術、右手肘韌帶接合手術、右手小指及無名指截指等手術，始倖免於難。
    丁○○、甲○○則見丙○○血流如注、倒地不起，乃與另五名男子分頭逃逸，丁○○且將槍枝攜往基隆市文化中心前排水溝丟棄，並於同日晚間十時許在基隆市
    火車站旁收受「阿文」支付之四萬元報酬。嗣於九十一年二月六日下午五時十五
    分許，經警在基隆市○○路一七一號三樓、同市○○街七巷四號分別拘獲甲○○
    、丁○○。
二、案經丙○○訴由臺北市政府警察局刑事警察大隊報告臺灣臺北地方法院檢察署檢
    察官偵查起訴。
    理  由
一、訊據被告丁○○於本院審理時固坦承於九十年十月二十一日中午十二時三十分許
    ，在臺北市西門町某泡沫紅茶店受「阿文」之教唆，於同日下午六時許夥同被告
    甲○○及五名真實姓名年籍均不詳之成年男子同往上址亮星港式飲茶店傷害告訴
    人丙○○，且將槍枝攜往基隆市文化中心前排水溝丟棄，並於同日晚間十時許在
    基隆市火車站旁收受「阿文」支付四萬元作為報酬之事實；訊據被告甲○○於本
    院審理時固坦承於九十年十月二十一日中午十二時三十分許與被告丁○○同往臺
    北市西門町某泡沫紅茶店，嗣於同日下午六時許夥同被告丁○○及五名真實姓名
    年籍均不詳之成年男子同往上址亮星港式飲茶店之事實，惟均矢口否認有何殺人
    未遂之犯行，被告丁○○辯稱：伊右手拿玩具槍，以左手徒手敲打丙○○頭部，
    丙○○身上之傷勢非伊造成云云；被告甲○○辯稱：其雖在現場，但未動手傷害
    丙○○云云；選任辯護人為被告等辯護稱：被告與告訴人無重大仇恨、亦無為女
    色或服食禁藥導致意識不清而起殺人動機之情形，且被告所持如西瓜刀之兇器未
    刺向告訴人之致命部位，告訴人所受傷勢均在手腳，則被告等人尚無殺人之犯意
    ，應係犯傷害罪云云。
二、經查：
  (一)被告丁○○、甲○○及五名真實姓名年籍均不詳之成年男子共七人，於九十年十
    月二十一日中午十二時三十分許，在臺北市西門町某泡沫紅茶店受真實姓名年籍
    不詳綽號「阿文」之成年男子教唆，於同日下午六時許同往臺北市○○街五十二
    號十二樓亮星港式飲茶店傷害告訴人丙○○，而如九十一年度偵字第三二六０號
    偵查卷第一一四頁下方監視錄影帶翻拍照片身穿黑白條紋外套者即為被告丁○○
    ，同偵查卷第一一六頁下方監視錄影帶翻拍照片身穿白色外套者即為被告甲○○
    等情，業據被告丁○○、甲○○及目擊證人乙○○、告訴人丙○○分別於警詢、
    偵查及本院調查、審理時陳明在卷（見九十一年度偵字第三二六０號偵查卷第五
    至十三頁、第八十四至八十五頁反面、本院九十二年一月十五日、二月十九日、
    四月二十一日訊問筆錄及同年七月十八日審判筆錄）。
  (二)其次，告訴人於本院調查時陳稱：九十年十月二十一日下午六時許，其與乙○○
    及乙○○之朋友在西門町亮星港式飲茶吃飯，有大概七、八名年輕男子衝進包廂
    ，伊看到一人拿一支類似槍之物往其頭上敲了數下，且看到一人持槍站在包廂門
    口向內喊通通不要動，其左邊有二個人手上拿西瓜刀，其他人手上拿什麼未看清
    楚，其仰著頭從右手、腳方向鑽入桌下，該二人拿西瓜刀就開始砍其右手肘及下
    臂部分約三、四刀，靠近關節手筋部分被砍斷，其右腳靠近關節的地方被砍三刀
    ，右腳筋斷掉，左腳小腿肚的部分靠近關節被砍四刀，因為很痛，其用右手去搶
    其中一人的刀，手剛好抓住刀鋒，右小指就從近端斷掉，無名指的地方從遠端連
    骨帶皮削掉，伊沒有搶下刀子，那時其已經躺在桌子的正下方，其在搶其中一人
    的刀子時，正好清楚看到二名持刀砍伊之人的臉，其躺在桌下時，他們所有的人
    都往外跑。九十一年度偵字第三二六○號第一一四頁上方監視錄影帶翻拍照片中
    編號二號穿橘色衣服的人是站在門口拿著槍向內說不要動的人，同頁下方照片編
    號三號及第一一六頁上方照片中的人（即被告丁○○），是第二個拿刀的人，是
    伊抓刀子的人以外另一個砍伊的人，第一一六頁下方照片及第一一七頁上方照片
    中的人（即被告甲○○），就是當時拿槍敲打其頭部的人等語（見本院九十二年
    四月二十一日訊問筆錄），核與目擊證人乙○○於本院結證稱：九十年十一月二
    十一日下午六時許，其在臺北市○○○○○街亮星港式飲茶六○一號包廂跟朋友
    一起吃飯，突然衝進七個人，其中一人持槍控制全場叫大家不准動，另一名持槍
    者就用槍往丙○○的頭敲下，丙○○就往桌下爬，拿槍以外的另外有三個人就抽
    出長約三、四十公分之刀子往丙○○手、腳、身上、大腿一直砍。右揭偵查卷第
    一一四頁上方照片穿橘色風衣的人、同頁下方照片及第一一六頁上方照片穿白色
    直條紋者（即被告丁○○）、第一一五頁上方照片最左邊及第一一六頁下方照片
    穿白色衣服之人（即被告甲○○），均是在包廂裡面的人，第一一五頁下方照片
    這個人在門口把風，第一一七頁的照片右邊算來之二人其確定在包廂裡面，在包
    廂裡的五個人都有拿武器，其中二人拿槍，另三人拿刀等語（見本院九十二年二
    月十九日訊問筆錄）大致相符，並有監視錄影帶一捲及監視錄影帶翻拍照片七幀
    在卷可參（見右揭偵查卷第一四頁至第一一七頁、第一三三頁），足見被告丁○○及甲○○均有持武器進入上開包廂，且被告丁○○係持長約三十公分至四十公
    分之西瓜刀揮砍告訴人之人，而被告甲○○係持槍重擊告訴人頭部之人。復觀諸
    右揭偵查卷第一一六頁下方照片及第一一七頁下方照片，清楚顯示被告甲○○正
    將一支黑色槍枝藏入左手衣袖內，益徵被告甲○○確係持槍重擊告訴人頭部之人
    。是被告丁○○辯稱伊右手拿玩具槍，以左手徒手敲打丙○○頭部，丙○○身上
    之傷勢非伊造成云云；被告甲○○辯稱：其雖在現場，但未動手傷害丙○○云云
    ，均不足採信。
  (三)第查，告訴人丙○○頭部遭被告甲○○持槍枝（未扣案，而不能證明為槍砲彈藥
    刀械之槍枝）重擊數下，被告丁○○並持長約三、四十公分之西瓜刀（未扣案）
    揮砍丙○○身體、右手、雙腳等處，致丙○○受有(一)全身多處切割傷，併有右脛
    骨平臺骨折、右髕骨韌帶斷裂、右手肘四條韌帶斷裂、右手指其中小指截指至近
    端、無名指截指至遠端，(二)頭部外傷併頭皮深裂傷；(三)右上肢、雙下肢多處深裂
    傷等傷害，因而大量出血導致血壓下降，經亮星港式飲茶店員工電召救護車將丙○○送往臺北市立和平醫院急救，經醫院施以緊急手術包括所有裂傷修補、輸血
    及輸液以維持生命徵象及血壓、右脛骨骨折固定及上石膏、髕骨韌帶接合手術、
    右手肘韌帶接合手術、右手小指及無名指截指等手術，始倖免於難等情，據告訴
    人陳明在卷，復有臺北市立和平醫院九十年十月二十三日診斷書一紙（見右揭偵
    查卷第三十五頁）、同院九十一年十一月十三日北市和醫病字第○九一六○七八
    ○二○○號函暨病歷資料一份（見本院卷）存卷足憑。是由告訴人陳稱其以右手
    去搶其中一人的刀，手剛好抓住刀鋒，右小指就從近端斷掉，無名指的地方從遠
    端連骨帶皮削掉等語，及觀諸告訴人所受傷勢有頭部外傷併頭皮深裂傷，全身多
    處切割傷、深裂傷、骨折、截指，傷勢嚴重，大量出血等情觀之，被告丁○○等
    人所持用以揮砍告訴人之西瓜刀顯然極為鋒利，且被告甲○○持槍重擊告訴人頭
    部及被告丁○○等人持刀揮砍告訴人用力甚猛，均可見一斑。而被告丁○○持長
    達三十公分至四十公分之西瓜刀揮砍告訴人之身體、
    右手、雙腳等處，被告甲○○持槍重擊告訴人人體重要部位之頭部，導致上述嚴
    重之傷害，並造成大量出血，足以導致人死亡之結果，以被告二人之年齡及其智
    識能力均無損之情況下，要難諉為不知，縱彼此間素不相識，並無深仇大恨，僅
    因受他人教唆而持刀、槍砍殺重擊，雖難遽認被告二人有必置告訴人於死地之直
    接故意，然其等持上開槍枝、刀械猛力朝告訴人之頭部、身體等重要部位及四肢
    重擊、砍殺數十刀，極可能發生死亡之結果，既為被告二人所能預見，猶執意持
    槍、刀重擊猛砍告訴人，其等具有不確定之殺人故意至為灼然，自不能以告訴人
    受傷之處多在四肢，即遽認被告等無殺人之不確定故意，是被告等辯稱無殺人故
    意云云，諉不足採。
  (四)綜上所述，被告二人以上開情詞置辯，不足採信。本件事證明確，被告二人右揭
    犯行均堪認定，應依法論科。
三、核被告丁○○、甲○○所為，均係犯刑法第二百七十一條第二項、第一項之殺人
    未遂罪。被告等已著手於殺人行為之實施，而未生告訴人死亡之結果，為未遂犯
    ，應依刑法第二十六條前段規定按既遂犯之刑度減輕其刑。被告等與另五名真實
    姓名年籍均不詳之成年男子及綽號「阿文」之成年男子就右揭犯行，有犯意之聯
    絡與行為之分擔，均為共同正犯。起訴書誤繕被告丁○○持槍重擊告訴人頭部及
    被告甲○○持刀砍殺告訴人，應予更正如事實欄所示。爰審酌被告丁○○僅為賺
    取報酬，竟無端受他人指使砍殺素不相識之告訴人；次審酌被告甲○○前因違反
    槍砲彈藥刀械管制條例等案件，於九十年六月十四日經臺灣高等法院以八十九年
    上訴字第二九八七號、八十九年上重訴字第三二號刑事判決判處有期徒刑二年六
    月，併科罰金十萬元，罰金如易服勞役，以新臺幣九百元即銀元三百元折算一日
    確定（不構成累犯），有臺灣高等法院被告全國前案紀錄表一件在卷可按，其竟
    不知警惕，又為本件犯行，及被告等犯罪之動機、目的、智識程度，告訴人所受
    傷勢嚴重，身心受創甚鉅，被告等雖與告訴人達成和解且賠償十二萬元，有和解
    書一件存卷足佐（見本院卷），惟其等犯罪後猶飾詞狡卸，顯無悔意，且數次經
    法院傳喚，無正當理由不到庭，浪費司法資源，惡性非輕等一切情狀，量處如主
    文所示之刑，以示懲儆。被告丁○○、甲○○犯案所持之西瓜刀、槍枝各一支，
    未扣案且不能證明係管制槍枝、刀械，被告等亦否認為其等所有，被告丁○○並
    供稱已將作案槍枝棄置基隆市文化中心前排水溝，復查無其他證據足以證明此槍
    枝、刀械為被告等所有且未滅失之物，爰不為沒收之諭知。
據上論斷，應依刑事訴訟法第二百九十九條第一項前段，刑法第二十八條、第二百七
十一條第二項、第一項、第二十六條前段，判決如主文。
本案經檢察官葛光輝到庭執行職務
中      華      民      國    九十二    年      八      月      六      日
                                      臺灣臺北地方法院刑事第七庭
                                          法  官 張筱琪
右正本證明與原本無異。
如不服本判決，應於判決送達後十日內向本院提出上訴狀。告訴人或被害人如對於本
判決不服者，應具備理由請求檢察官上訴，其上訴期間之計算係以檢察官收受判決正
本之日期為準。
                                          書記官 潘文賢
中      華      民      國    九十二    年    八      月    十一      日
附錄：本案論罪科刑法條全文
刑法第二百七十一條第二項、第一項：
前項之未遂犯罰之。
殺人者，處死刑、無期徒刑或十年以上有期徒刑。


司法院資訊處製作；財團法人民間司法改革基金會備份。
